臺灣高等法院臺中分院刑事判決　　　　100年度上訴字第955號
上　訴　人
即　被　告　陳忠良
　　　　　　　（現於法務部矯正署臺中監獄臺中分監執行中）
上列上訴人因違反毒品危害防制條例案件，不服臺灣臺中地方法
院100年度訴字第557號中華民國100年3月21日第一審判決（起訴
案號：臺灣臺中地方法院檢察署99年度毒偵字第4679號），提起
上訴，本院判決如下：
    主  文
上訴駁回。
    理  由
一、依刑事訴訟法第350條、第361條、第362條、第367條規定，
    不服地方法院之第一審判決而上訴者，須提出上訴書狀，並
    應敘述具體理由，為上訴必備之程式；其所提出之書狀未敘
    述上訴理由，或僅曾以言詞陳述上訴理由者，均應於上訴期
    間屆滿後二十日內補提理由書於第一審法院。第一審法院經
    形式審查，認逾期未補提上訴理由者，應定期間先命補正；
    逾期未補正者，為上訴不合法律上之程式，應以裁定駁回。
    倘已提出上訴理由，但所提非屬具體理由者，則由第二審法
    院以上訴不合法律上之程式，判決駁回。而所謂具體理由，
    必係依據卷內既有訴訟資料或提出新事證，指摘或表明第一
    審判決有何採證認事、用法或量刑等足以影響判決本旨之不
    當或違法，而構成應予撤銷之具體事由，始克當之（例如：
    依憑證據法則具體指出所採證據何以不具證據能力，或依憑
    卷證資料，明確指出所為證據證明力之判斷如何違背經驗、
    論理法則）；倘僅泛言原判決認定事實錯誤、違背法令、量
    刑失之過重或輕縱，而未依上揭意旨指出具體事由，或形式
    上雖已指出具體事由，然該事由縱使屬實，亦不足以認為原
    判決有何不當或違法者（例如：對不具有調查必要性之證據
    ，法院未依聲請調查亦未說明理由，或援用證據不當，但除
    去該證據仍應為同一事實之認定），皆難謂係具體理由，俾
    與第二審上訴制度旨在請求第二審法院撤銷、變更第一審不
    當或違法之判決，以實現個案救濟之立法目的相契合，並節
    制濫行上訴（最高法院97年度臺上字第892號判決意旨可資
    參照）。又理由是否具體，則屬第二審法院審查之範圍，不
    在命補正之列，亦即上訴書狀已記載理由，並有具體之敘述
    時，其上訴既屬合法，第二審法院固應就其理由之是否可取
    ，為實體之審理及判斷；如認其上訴書狀雖記載理由，但並
    未具體敘述時，則無須再命補正，可逕認其上訴不合法，以
    判決駁回之（此有最高法院97年度臺上字第1281號判決意旨
    可參）。
二、本案上訴人即被告陳忠良（下稱被告）不服原審判決提起上
    訴，其上訴理由略以：刑法第56條連續犯業經廢除，原因係
    因實務界對於同一犯罪認定過寬，且在採證多趨於寬鬆，致
    過度擴張連續犯之概念，併案浮濫不公之現象，在修正後，
    基於連續犯為數罪之本質，應回歸數罪併罰處理，藉此維護
    刑罰之公正性，然修正後一罪一罰之判決中，獨對違反毒品
    危害防制條例之施用毒品罪部分有欠公允，刑法修正後，有
    例如竊盜案件，竊盜38次，各罪判處有期徒刑八月，均減為
    有期徒刑四月，應執行有期徒刑三年，其他如搶奪、強盜案
    件亦同，與之相較實有欠公平原則及比例原則，而被告施用
    第一、二級毒品，係於相當短時間內，犯多次施用毒品案件
    ，顯見被告有濫用毒品傾向，此類行為偏差，允宜予以矯治
    而非專以應報刑待之，請求撤銷原判決，並給被告適法之判
    決云云。
三、經查，按刑罰之量定，屬法院自由裁量之職權行使，應審酌
    刑法第57條所列各款事由及一切情狀，為酌量輕重之標準，
    並非漫無限制；量刑輕重係屬事實審法院得依職權自由裁量
    之事項，苟已斟酌刑法第57條各款所列情狀而未逾越法定刑
    度，不得遽指為違法；且在同一犯罪事實與情節，如別無其
    他加重或減輕之原因，下級審量定之刑，亦無過重或失輕之
    不當情形，則上級審法院對下級審法院之職權行使，原則上
    應予尊重（最高法院72年臺上字第6696號、75年臺上字第70
    33號判例及85年度臺上字第2446號判決意旨參照）。原審以
    被告罪證明確，審酌被告曾經觀察勒戒、強制戒治，並有毒
    品危害防制條例前科，仍無視於國家對杜絕毒品犯罪之禁令
    ，繼續施用第一、二級毒品，顯不知悔改，施用毒品本身係
    屬自戕行為，危害施用者身心健康，具有成癮性、依賴性，
    對社會治安之影響非重，被告事後坦承上情，態度尚佳，為
    警查獲之第一級毒品數量非少等一切情狀，分別量處被告有
    期徒刑十月、五月，應執行有期徒刑一年一月，原審顯係本
    於被告之責任為基礎，並已具體斟酌刑法第57條所列情形而
    為量定，並未偏執一端，而有失之過重之情事，依上開最高
    法院判例、判決意旨，不得遽指為違法。況且，本院審酌被
    告已有多次因施用毒品而被查獲、判決、執行之情事，有臺
    灣高等法院被告前案紀錄表1份在卷可憑，其不知自我戒惕
    ，仍再犯本案之二罪，顯無戒除毒癮之決心，難認有悔悟之
    心，原審量刑及定應執行刑並無過重之情形。再者，個案之
    裁量判斷，除非有全然喪失權衡意義或其裁量行使顯然有違
    比例、平等諸原則之裁量權濫用之情形，否則縱屬犯罪類型
    雷同，仍不得將不同案件裁量之行使比附援引為本案之量刑
    輕重比較，以視為判斷法官本於依法獨立審判之授權所為之
    量情裁奪有否裁量濫用之情事。此與所謂相同事務應為相同
    處理，始符合比例原則與平等原則之概念，迥然有別。故被
    告上訴意旨所提及他案量刑及定應執行刑情形，因個案之犯
    罪情節不同，個案被告依刑法第57條所列情形所應具體審酌
    之事由亦不相同，自難引之類比，被告執上述情詞指摘原審
    量刑不當，並非上訴之具體理由。
四、綜上所述，本院依形式上觀察認原審判決認事用法並無違法
    或不當之處，量刑亦屬妥適，被告上訴理由並未依據卷內既
    有訴訟資料或提出新事證，指摘或表明第一審判決有何採證
    認事、用法或量刑等足以影響判決本旨之不當或違法，而構
    成應予撤銷之具體事由，自非屬得上訴第二審之具體理由。
    依上揭法律規定及判決意旨，被告提起之第二審上訴不合法
    律上程式，爰不經言詞辯論，判決駁回上訴。
據上論斷，應依刑事訴訟法第367條前段、第372條，判決如主文
。
中    華    民    國   100    年    5     月    12    日
            刑事第十二庭  審判長法  官  康  應  龍               

                                法  官  黃  家  慧
                                
                                法  官  楊  真  明

以上正本證明與原本無異。
施用第一級毒品部分，如不服本判決應於收受送達後10日內向本
院提出上訴書狀，其未敘述上訴之理由者並得於提起上訴後10日
內向本院補提理由書（均須按他造當事人之人數附繕本）「切勿
逕送上級法院」。
施用第二級毒品部分，不得上訴。
                                書記官  李  淑  芬

中    華    民    國   100    年    5     月    12    日